【裁判字號】    88,自,162
【裁判日期】    890229
【裁判案由】    侵占
【裁判全文】
臺灣板橋地方法院刑事裁定                          八十八年度自字第一六二號
    自  訴  人  乙○○
    被      告  甲○○
    選任辯護人  余松龍律師
右列被告因侵占等案件，經自訴人提起自訴，本院裁定如左：
    主  文
自訴駁回。
    理  由
一、按法院或受命法官於自訴案件第一次審判期日前訊問及調查結果，如認為案件有
    刑事訴訟法第二百五十二條至第二百五十四條之情形者，得以裁定駁回其自訴，
    同法第三百二十六條第三項定有明文。
二、本件自訴意旨略以：被告甲○○於民國（下同）八十七年十月中旬，見自訴人與
    母親張黃素月有大量貨物寄存他人倉庫，意圖為自己不法所有，以伊與自訴人兄
    長丙○○於台北縣泰山鄉○○路一０四巷七號一樓，有共同經營倉庫，可將貨物
    寄放該處，不用付租金，並有保全系統，較為安全云云，遊說自訴人與母親將貨
    物寄放該倉庫，二人信以為真，遂將價值新台幣（下同）五、六百萬元之貨物寄
    放於該倉庫內。詎被告於八十七年十二月二十三日，夥同案外人丁○○將自訴人
    及母親寄放於該倉庫內之貨物全部搬走，因認被告涉有侵占罪嫌。
三、按犯罪事實，應依證據認定之，無證據不得推定其犯罪事實，刑事訴訟法第一百
    五十四條定有明文。又認定不利於被告之事實，須依積極證據，苟積極證據不足
    為被告不利之認定時，即應為有利於被告之認定，更不必有何有利之證據，最高
    法院著有三十年上字第八一六八號判例可稽。再且告訴人之告訴，本以使被告受
    刑事訴追為目的，故其陳述是否與事實相符，自應調查其他證據，以資審認，苟
    其所為攻擊之詞，尚有瑕疵，則在此瑕疵未予究明以前，即不能遽採為斷罪之基
    礎，最高法院亦著有六十九年台上字第九六九號判決可稽。
四、自訴人認被告甲○○涉有侵占罪嫌，無非以被告於警、偵訊時自承，搬走自訴人
    兄弟合置，存放於伊所承租之泰山鄉倉庫內之貨物，並將該貨物出售予案外人丁
    ○○，並有自訴人提供之清單三紙、照片四禎在卷可稽，為主要論據。訊據被告
    甲○○堅詞否認涉有侵占犯行，辯稱：前開倉庫雖係自訴人代伊尋得，保全部分
    亦係由伊委託自訴人處理，但係由伊出面承租，相關租金及保全費用均由伊支付
    ，倉庫內所堆置之貨品，亦均屬伊所有。緣伊於八十六年底開始出售肉類等加工
    食品予自訴人之兄長丙○○，丙○○於八十七年六、七月間因財務困難，積欠伊
    五、六百萬元之貨款，然因伊向上游廠商訂購之貨物，近一半以上係直接轉售丙
    ○○，致伊受丙○○之累而財務拮拘。伊為維本身之信用，遂接受丙○○所提之
    清償方案，即由伊繼續提供貨物委由丙○○銷售，售貨所得由丙○○逕匯予伊，
    以支付屆期之票款及上游廠商之貨款，自訴人則是幫忙其兄銷售貨物。為便於丙
    ○○取貨，伊始於前開承租之倉庫劃出一特定區域堆置伊交予丙○○之貨物，伊
    與丙○○間並無合夥關係，亦未共同承租倉庫等語。
五、經查：被告固坦承有於八十七年十二月二十三日，將位於台北縣泰山鄉○○路一
    ０四巷七號一樓倉庫內之貨物搬走。惟證人丙○○於本院八十八年度易字第二０
    一號被告被訴詐欺案件中證稱：我與被告有債權債務關係，八十六年底時我向甲
    ○○進貨，八十七年五月中我經濟出問題時，就已通知被告，到八十七年七、八
    月左右，貨款部分因我個人因素有跳票積欠五百多萬元貨款。之後被告仍與我有
    往來，八十七年七、八月之後，被告向我表示說，欠他這筆錢會造成他周轉不靈
    ，所以他決定由他叫貨進來，由我幫他賣，賣得之價款全部交他支付票款（參見
    卷附該案八十八年九月二十七日訊問筆錄）。自訴人於本院訊問時指稱：我為幫
    助我哥哥，拿賣土地的錢去買中藥材，有紅棗、人蔘等物品，被告所書和解書（
    參見臺灣板橋地方法院檢察署八十八年度偵字第一三四五號卷第二十五頁）上所
    載「：：本人（即被告）迫無奈扣留以本人發票出資與丙○○、乙○○兄弟合置
    存放於本人所承租之倉庫之貨物：：」係指，八十七年九月，被告開支票買貨，
    交給我大哥去賣，後來我就提供土地換得貨，讓我大哥與被告合夥去賣，他們合
    夥的方式是被告出錢買貨，我大哥拿去市場零售，賣貨所得現金再拿給被告去軋
    支票等語（參見本院八十八年十一月十五日訊問筆錄）。顯見因丙○○欠被告債
    務無法清償，二人即協議，八十七年七、八月之後，二人係以被告叫貨進來，由
    丙○○幫被告賣，賣得之價款全部交被告支付票款之方式合作。參以前開倉庫係
    於八十七年九月二十一日由被告出名向案外人戊○○承租，有租賃契約、被告簽
    發用以支付租金及保全費用之支票在卷可稽，按八十七年五月以後，丙○○之財
    務即生問題，同年七、八月以後，被告與丙○○即以被告出資購貨，丙○○為伊
    賣貨之方式合作，貨物均為被告購買，丙○○豈有能力或必要再與被告共同承租
    前開倉庫放置非屬自己所有之貨物，是被告承租前開倉庫後，倉庫內之貨品應均
    為被告出資購得，應無疑義。至自訴人以出售土地之金錢購買貨品交其兄丙○○
    出售，係自訴人與丙○○兄弟間之債權債務關係，與被告無涉，縱被告將自訴人
    為幫助丙○○解困而交予丙○○之貨品誤為自己所有而搬走，亦難認被告主觀上
    有何不法所有意圖。況丙○○於本院審理時證稱，倉庫內確實有我的貨，雖然有
    進貨單，但沒辦法證明是我的貨等語，且自訴人迄無法舉證證明被告所搬走之貨
    物係屬其所有及前開貨物之價值、數量、種類究為若干，則其所指被告搬運之前
    開倉庫內其所有之貨物，涉有侵占犯行，即有可議，實無證據證明被告有侵占行
    為。此外查無其他積極證據足認被告有何侵占犯行，被告犯罪嫌疑不足，依照首
    開說明，本件自訴應予駁回。
據上論結，應依刑事訴訟法第三百二十六條第三項、第二百五十二條第十款，裁定如
主文。
中      華      民      國    八十九    年      二      月    二十九    日
                                臺灣板橋地方法院刑事第四庭
                                    法  官  王  敏  慧
右正本証明與原本無異
如不服本裁定應於送達後五日內向本院提出抗告狀
                                    書記官  廖  美  紅
中      華      民      國    八十九    年      三      月      一      日


司法院資訊處製作；財團法人民間司法改革基金會備份。
